【裁判字號】    88,婚,369
【裁判日期】    890317
【裁判案由】    離婚
【裁判全文】
臺灣板橋地方法院民事判決  八十八年婚字第三六九號
    原      告  乙○○
    被      告  甲○○
右當事人間請求離婚事件，本院判決如左：
    主      文
准原告與被告離婚。
訴訟費用由被告負擔。
    事      實
甲、原告方面：
  一、聲明：如主文所示。
  二、陳述：
    (一)兩造於民國八十六年三月六日結婚，被告雖以開計程車為業，然並未負起家中
      生計之責，並分別於下列時、地毆打原告：
      1.被告於八十六年十一月四日凌晨，載乘原告前往基隆，因細故發生口角，當
        駕車行駛在國道中山高速公路上時毆打原告，造成原告身體多處瘀挫傷（包
        括右上眼臉、右臉、右腕、左手、頭皮）。
      2.於八十七年六月一日，被告在台北縣員山路賃屋處，追問原告晚歸之原因，
        因不滿原告之回答，致發生口角後，毆打原告。
      3.被告於八十七年九月二十九日十三時四十五分許，在台北縣中和巿景平路與
        中山路口，因細故追打原告，致原告受有右手前臂三個瘀血腫、右手第四、
        五指瘀血腫、右手掌挫擦傷、左姆指及食指瘀血腫及後頭皮下血腫等傷害。
      4.被告於八十八年一月二日凌晨六時，前往原告位於台北縣景平路三二三號三
        樓住處，誆稱有事要商量，以自用小客車載往烏來山區，並毆打原告，直至
        當日傍晚始載原告下山，復因原告趁停車等待綠燈時下車離去，再施諸拳打
        腳踢，致原告受有右臉頰推傷併瘀傷、左膝關節挫傷。
      5.被告於八十八年三月十八日凌晨一時許，前往台北縣永和巿中正路原告工作
        之玉馬賓館，與原告發生口角，並以壓克力板打原告之頭部及臉部，致原告
        受有兩眼眶周圍挫傷、瘀血、前額挫傷腫脹及上唇撕裂傷等傷害。嗣於八十
        八年八月一日，在台北縣中和巿景平路三二三號三樓之八住處，毆打被害人
        ，造成被害人多處鈍挫傷併皮下瘀血：左肘約十乘三公分；左膝約五公
        分；右肩瘀血五乘三公分；頸、背部約一公分。原告認已發生家庭暴力
        事件，依家庭暴力防治法之規定，聲請核發暫時保護令，經本院於八十八年
        十一月四日核發八十八年度暫家護字第六五號暫時保護令，禁止被告不得對
        原告及其子女徐詩涵、徐詩屏實施身體或精神上不法侵害之行為；及被告不
        得直接或間接對於原告為騷擾之聯絡行為，竟故違反前開命令，於八十八年
        十一月二十七日凌晨三時許，在台北縣中和巿景平路三二三號之八住處，不
        斷以三字經咒罵原告，並不准其外出，直接為騷擾之聯絡行為。
    (二)按夫妻之一方受他方不堪同居之虐待，他方得向法院請求判決離婚，民法第一
      千零五十二條第一項第三款定有明文。被告對原告暴力相向，致原告精神有不
      可忍受之痛苦，已達不堪同居之程度。為此，依上揭規定自得訴請裁判離婚。
  三、證據：提出臺灣板橋地方法院檢察署八十七年度偵字第二四二六０號起訴書一
            件、診斷證明書六紙、戶籍謄本二件、離婚協議書一件、信函一件為證
            ，並聲請訊問證人即原告之女徐詩涵。
乙、被告方面：
    被告未於最後言詞論論期日到場，惟據其於前言詞辯論期日所為之聲明及陳述：
  一、聲明：駁回原告之訴。
  二、陳述：否認曾經毆打原告，原告在工廠碰傷即去驗傷，且卷附診斷證明書亦不
            能證明原告身體上的傷勢係被告毆打所致。
丙、本院依職權調閱本院八十八年度家護字第二四三號通常保護令卷宗及被告之刑案
    資料查註紀錄表。
    理      由
甲、程序方面：
    被告經本院合法通知，未於言詞辯論期日到場，核無民事訴訟法第三百八十六條
    各款所列之情形，爰依原告之聲請，由其一造辯論而為判決。
乙、得心證之理由：
  一、原告主張兩造係夫妻，現婚姻關係仍存續中，業據原告提出之戶籍謄本上配偶
      欄之登記可證，堪信為真。
  二、原告主張其於下列時、地遭被告毆打成傷：
      1.被告於八十六年十一月四日凌晨，載乘原告前往基隆，因細故發生口角，當
        駕車行駛在國道中山高速公路上時毆打原告，造成原告身體多處瘀挫傷（包
        括右上眼臉、右臉、右腕、左手、頭皮）。
      2.被告於八十七年九月二十九日十三時四十五分許，在台北縣中和巿景平路與
        中山路口，因細故追打原告，致原告受有右手前臂三個瘀血腫、右手第四、
        五指瘀血腫、右手掌挫擦傷、左姆指及食指瘀血腫及後頭皮下血腫等傷害。
      3.被告於八十八年一月二日凌晨六時，前往原告位於台北縣景平路三二三號三
        樓住處，誆稱有事要商量，以自用小客車載往烏來山區，並毆打原告，直至
        當日傍晚始載原告下山，復因原告趁停車等待綠燈時下車，再施諸拳打腳踢
        ，致原告受有右臉頰推傷併瘀傷、左膝關節挫傷。
      4.被告於八十八年三月十八日凌晨一時許，前往台北縣永和巿中正路原告工作
        之玉馬賓館，與原告發生口角，並以壓克力板打原告之頭部及臉部，致原告
        受有兩眼眶周圍挫傷、瘀血、前額挫傷腫脹及上唇撕裂傷等傷害。嗣於八十
        八年八月一日，在台北縣中和巿景平路三二三號三樓之八住處，毆打原告，
        造成原告多處鈍挫傷併皮下瘀血：左肘約十乘三公分；左膝約五公分；
        右肩瘀血五乘三公分；頸、背部約一公分。
      前開事實，業據提出臺灣板橋地方法院檢察署八十七年度偵字第二四二六０號
      起訴書一件、診斷證明書六紙為證，復經證人即原告之女徐詩涵證述：「．．
      ．八十七年間和他們（兩造）一起住台北縣中和景平路即現住所。平常對我和
      妹妹，我們在家的時候，常常洗澡不關門，下體也不遮，我晚回家的時候，他
      罵我們妓女，都罵髒話，上次我要去拿衣服，碰他一次，他舉起拳頭，作勢要
      打，我媽媽說不准打，否則要告，就對我吐口水。．．．他常常在家裡打我媽
      媽，他恐嚇我媽媽，如果我媽媽告，他要上學校告訴老師、校長，說我家居生
      活、行為怎樣怎樣，我常常看到他打我媽媽，很多次，時間記不起來，地點都
      在家裡，有在中和、新店，因他向我媽媽借錢，我媽媽不借，我只記得都是為
      了錢，家中的東西能拿的，都拿來砸我媽媽，我們在旁邊，會擋住我媽媽，但
      是他不會打我們。．．．他常常會來鬧，把我們家的鐵門拆掉，鄰居叫我們不
      要住在這邊。我聽過我媽媽和人聊天，說如果我媽媽去告他，他要把我媽媽的
      手腳剁掉。」等語明確，足見兩造平日相處不睦，如發生爭執時，被告會施諸
      肢體或言詞上之暴力。且衡諸前開原告所受傷之部位，遍及身體之頭、臉、手
      （臂）、膝、肩及背部，種類包括瘀傷、鈍挫傷，顯見原告身體上之傷痕非出
      自於其自傷行為，而係被告有意毆打原告成傷，被告空言否認其未毆打原告云
      云，不足採信，堪信原告之主張為真正。
  三、按夫妻之一方受他方不堪同居之虐待者，他方得向法院請求離婚，民法第一千
      零五十二條第一項第三款定有明文。次按婚姻關係貴在相知、相惜，共同經營
      感情生活，且需相互尊重、扶持，彼此體諒關懷，若僅為細故即以暴力相向，
      顯與婚姻之目的及真諦有違。男女於結婚後，為共營美滿之婚姻生活，彼此固
      應有適度之忍讓，但一方以力加諸他方，而踰越夫妻間通常所能忍受之程度，
      使他方人性尊嚴或身心安全受侵害，致夫妻感情破裂者，即構成民法第一千零
      五十二條第一項第三款所稱「不堪同居之虐待」。觀諸前項所述原告所受傷害
      之部位及傷勢，足徵被告之毆打，已超出夫妻通常所能忍受之程而有侵害人格
      尊嚴與人身安全。另查被告因前項所述八十八年三月十八日凌晨一時及八十八
      年八月一日，毆打原告成傷之行為，經原告認已發生家庭暴力事件，依家庭暴
      力防治法之規定，聲請核發暫時保護令，經本院於八十八年十一月四日核發八
      十八年度暫家護字第六五號暫時保護令，禁止被告不得對原告及其子女徐詩涵
      、徐詩屏實施身體或精神上不法侵害之行為；及被告不得直接或間接對於原告
      為騷擾之聯絡行為，竟故違反前開命令，於八十八年十一月二十七日凌晨三時
      許，在台北縣中和巿景平路三二三號之八住處，不斷以三字經咒罵原告，並不
      准其外出，直接為騷擾之聯絡行為，復經臺灣板橋地方法院檢察署檢察官聲請
      簡易判決，原告認有繼續遭受被告實施不法侵害行為之虞，為此，依家庭暴力
      防治法之規定，聲請核發該法第十三條第二項第一款（禁止暴力令）、第二款
      （禁止騷擾令）、第四款（遠離令）內容之保護令等情，業經本院依職權調閱
      八十八年度家護字第二四三號通常保護令卷宗核實無訛，益徵被告動輒施諸暴
      力行為，已非偶因勃谿所生，且兩造間互信、互諒之基礎己然無存，已嚴重
      破壞兩造賴以共同生活之誠摯情愛的基礎，被告基於夫妻情誼，當知相互疼惜
      、彼此關懷之道，然被告竟為細故屢次傷害原告，使原告長期生活於婚姻暴力
      及不安全之陰影之下，非惟對婚姻造成嚴重影響，且使原告承受身體及精神上
      不可忍受之痛苦，衡量被告受原告虐待侵害之慣習性及嚴重性，斟酌雙方當事
      人之教育程度、社會地位，顯已危及婚姻關係之維繫，實為不堪同居之虐待，
      揆諸首揭規定，原告訴請離婚為有理由，應予准許，爰判決如主文第一項所示
      。
丙、據上論結：本件原告之訴為有理由，依民事訴訟法第三百八十五條第一項前段、
    第七十八條，判決如主文。
中      華      民      國    八十九    年      三      月     十七     日
                                  臺灣板橋地方法院家事法庭
~B法      官  徐福晉
右為正本係照原本作成
如對本判決上訴須於判決送達後二十日內向本院提出上訴狀
中      華      民      國    八十九    年      三      月     十七     日
~B法院書記官  陳金鳳


司法院資訊處製作；財團法人民間司法改革基金會備份。
